臺灣士林地方法院民事裁定　　　　　　100年度消債聲字第4號
債　務　人　黃雅惠
代　理　人　廖于清律師
上列當事人聲請清算事件，本院裁定如下：
    主  文
債務人黃雅惠不免責。
    理  由
一、按債務人因浪費、賭博或其他投機行為，致財產顯然減少或
    負擔過重之債務，而生開始清算之原因者，除證明經普通債
    權人全體同意，或情節輕微，經法院審酌普通債權人全體受
    償情形及其他一切情狀，認為適當者外，法院應為不免責之
    裁定，消費者債務清理條例第134 條第4 款、第135 條定有
    明文。所謂浪費，係指恣意揮霍而言。有無浪費行為之判斷
    ，可參酌債務人有無確實之償債計畫？支出是否超出生活所
    必要？倘無償債計畫，超出生活必要而為花費，即應推定有
    浪費行為。遇此，倘債務人不能提出證據，證明其無浪費行
    為，債權人又未同意其免責，即不應免其還款責任。
二、經查：
  (一)債務人聲請清算事件，前經本院裁定自民國99年3 月25日下
    午5 時起開始清算程序，嗣於同年11月17日終止清算程序確
    定在案，有本院98年度消債清字第36號及99年度司執消債清
    第15號清算事件卷宗附卷可考，並經本院依職權核閱上開卷
    宗無誤。嗣本院通知全體債權人及債務人陳述意見查知，債
    務人自88年8 月起即未能全額繳付中國信託商業銀行股份有
    限公司（下稱中國信託銀行）信用卡每期應繳金額，而開始
    使用循環信用為高額消費行為，並於89年4 月申辦通信貸款
    ，其每月消費金額多達新臺幣（下同）3 萬元以上，甚有單
    月消費15萬4,123 元之紀錄，後雖曾於90年4 月為一次性之
    結清還款，惟隨即於同年隔月（即90年5 月）回復使用循環
    信用持卡消費。且90年6 月以後，債務人使用國泰世華商業
    銀行股份有限公司（下稱國泰世華銀行）、豐（台灣）商
    業銀行股份有限公司（下稱豐銀行）及萬泰商業銀行股份
    有限公司（下稱萬泰銀行）之信用卡，每月繳款金額亦低於
    消費金額，顯見債務人至遲自90年5 月起即陷入支付困難之
    情事，而需使用循環利息，難認債務人於消費時有確實之償
    債計畫。
  (二)觀諸債權人提供債務人之消費明細，債務人自90年5 月起至
    92年12月止，使用國泰世華銀行、豐銀行及中國信託銀行
    信用卡循環信用，持卡消費進行債務累積，終至無法清償，
    期間新增消費金額（不含通信貸款及預借現金部分）145 萬
    7,184 元，平均每月刷卡消費4 萬5,537 元；93年1 月起至
    同年12月止，加計萬泰銀行之信用卡消費金額，平均每月消
    費金額亦達2 萬1,828 元，顯已超過一般人必要之生活消費
    支出，債務人無償債計畫，猶仍為之，堪認其有浪費之情事
    。
  (三)又債務人雖主張其配偶因經商失敗，多次以其名義借款以補
    足資金缺口，其為多筆款項名義上之借款人，身負鉅額實非
    其所用之債務云云，然債務人就此未能舉證以實其說，難以
    憑採。且細繹債務人之消費明細，債務人消費內容多屬於高
    級餐飲（如西域餐坊、太和殿麻辣火鍋、牛奶餐廳、三國一
    日本料理等）、服飾百貨精品（如太平洋崇光百貨、新光三
    越百貨、大葉高島屋百貨、自私著物服飾精品店、永三企業
    股份有限公司、D-MOP 、香港商坤思股份有限公司等）等營
    業處之高額、奢侈性支出，其持續使用循環信用，每月消費
    金額顯逾一般人生活所需，業如前述，是姑不論債務人是否
    為信用卡借款（預借現金或通信貸款）之實際花用人，其有
    恣意花費之情事，亦已足堪認定。
  (四)債務人為前開借貸消費行為，並無確實之償債計劃，而至無
    法清償，終至開始清算。而其消費支出超出一般人之必要生
    活支出甚多，應推定有浪費行為，導致負擔過重之債務，而
    生清算之原因。債務人遇此，僅空言辯稱並非浪費，未能舉
    證證明。而經本院函詢債權人關於債務人應否免責之意見，
    債權人國泰世華銀行、豐銀行、萬泰銀行、中國信託銀行
    及富邦資產管理股份有限公司均具狀為反對之表示（見本院
    卷第12至136 頁），是顯無普通債權人全體同意債務人免責
    之情形。另本件清算事件普通債權人未曾受償分文，債務人
    之上開浪費行為之情節亦難謂輕微，並非適當予以債務人免
    責。
三、綜上，本件債務人有因浪費行為致負擔過重債務，而生開始
    清算之原因，審酌債務人浪費行為非屬輕微，債權人全未受
    償之情形，亦不適免除債務人債務，復未經債權人全體同意
    債務人免責，依首揭法條規定及說明，本院自應為不免責之
    裁定。
四、債務人於本件不免責裁定確定後，依消費者債務清理條例第
    142 條規定，繼續清償債務，於各普通債權人受償額均達其
    債權額之20% 以上後，再行聲請本院裁定免責，以資兼顧債
    權人利益，附此敘明。
五、爰裁定如主文。
中    華    民    國  100     年    6     月    21    日
                  民事第二庭  法      官  周群翔
上為正本係照原本作成。
如不服本裁定，應於裁定送達後10日內，以書狀向本院提出抗告
，並繳納抗告費新臺幣1 千元。
中    華    民    國  100     年    6     月    21    日
                              書  記  官  朱亮彰